臺灣高等法院臺中分院民事裁定　九十一年度家抗字第八八號
　　　抗　告　人　甲○○
　　　　　　　　　姚瑞吉
　　　　　　　　　乙○○
　　　　　　　　　丙○○○
右抗告人因拋棄繼承事件，對於中華民國九十一年五月二十二日臺灣彰化地方法院九
十一年度繼字第二九九號所為裁定提起抗告，本院裁定如左：
      主      文
抗告駁回。
抗告程序費用由抗告人負擔。
      理      由
一、抗告意旨略以：伊四人雖為被繼承人姚寶月之兄弟姊妹，但姚寶月已出嫁，而姚
    寶月與配偶洪若潭同日自焚死亡時，伊知洪若潭與前妻生有子女，主觀上當認其
    遺產由洪若潭子女繼承。伊又不諳法律，豈知姚寶月之遺產不由洪若潭子女繼承
    ？伊絕未想到自己係姚寶月應繼承之人。迨九十一年五月間，伊收受案外債權人
    聲請法院所發支付命令後，始覺知自己得為繼承人而係姚寶月之繼承人，並即拋
    棄繼承權，則拋棄繼承之期間應自此時起算，故未逾法定二個月期間。況姚寶月
    與洪若潭同日死亡時間應仍有先後，如姚寶月先洪若潭死亡，則姚寶月之繼承人
    為洪若潭，洪若潭死亡後，由洪若潭之子女為繼承人，伊根本亦非姚寶月之繼承
    人。若因不能證明姚寶月與洪若潭何人先死而推定同時死亡，為免繼承紛爭，縱
    認伊為姚寶月之繼承人，則仍應以伊收受該支付命令後知悉係繼承人時，始起算
    拋棄繼承期間。原裁定以伊知悉姚寶月死亡之時起算其期間，洵有違誤等語。
二、按繼承，因被繼承人死亡而開始。又繼承人拋棄其繼承權，應於知悉其得繼承之
    時起二個月內以書面向法院為之。民法第一千一百四十七條、第一千一百七十四
    條第一項及第二項前段分別定有明文。又繼承人依該條第二項規定，以書面向法
    院表示拋棄繼承之事件，性質上為非訟事件，受理法院應依非訟事件程序作形式
    上之審查，就當事人拋棄繼承之表示，是否符合拋棄之規定，分別為准予備查或
    駁回之裁定。繼承人是否在知悉得為繼承之時起二個月內為表示拋棄繼承，屬形
    式上應審查之事項，受理法院對於逾期所為之拋棄，自得以裁定駁回之（司法院
　　七十五年十月二十二日（）廳民一字第一六三三號函旨參照）。本件抗告人於
　　九十一年五月十六日向原法院聲請意旨略稱：伊等係被繼承人姚寶月之兄弟姊妹
　　，姚寶月與洪若潭婚後並無子女，二人於九十年九月五日同時死亡。姚寶月之父
　　、母、祖父、祖母均早姚寶月死亡。姚寶月並無第一、二、四順序法定繼承人，
　　伊屬第三順序法定繼承人。伊不諳法律，不知為姚寶月之繼承人，更不知對姚寶
　　月有繼承權，而於九十一年五月初接獲臺灣臺中地方法院九十一年度促字第三一
　　一０二號支付命令內稱伊為姚寶月之繼承人，始知悉得為姚寶月之繼承人。伊於
　　九十一年五月始知悉得為繼承，因不願繼承姚寶月之財產，爰向該院聲明拋棄繼
　　承，請准為拋棄繼承之認可等情。原法院以：拋棄繼承人即抗告人四人之被繼承
　　人姚寶月與其配偶洪若潭係在九十年九月五日同日自焚死亡，有相驗屍體證明書
　　影本二紙可憑，而姚寶月與洪若潭自焚死亡事，當時曾引起社會普遍關注，且廣
　　為媒體報導，抗告人既為姚寶月之兄弟姐妹，自難諉為不知。姚寶月與洪若潭復
　　無生育子女，而姚寶月之父母亦即抗告人之父姚杉早在六十五年間死亡、母姚柯
　　秀汝又已死亡，抗告人自無不知之理！是姚寶月死亡時，配偶同日死亡，且無子
　　女，父母又已死亡，則身為兄弟姐妹之抗告人當然即為姚寶月之繼承人。雖抗告
　　人謂不諳法律，迨九十一年五月初始知得為繼承云云，惟本件與一般正常拋棄繼
　　承之事件不同，本件並無姚寶月之配偶、子女、父母須一一拋棄繼承後，再通知
　　抗告人得為繼承之問題，此即抗告人在姚寶月死亡時即當然具有繼承權。至抗告
　　人謂不諳法律，尚難認係正當理由。故抗告人迨至九十一年五月十六日始向該院
　　聲明拋棄繼承權，顯已逾越上揭二個月期限，其拋棄繼承於法不合，因而予以駁
　　回。抗告人雖執前詞抗辯，惟抗告人之被繼承人姚寶月與配偶洪若潭均於九十年
　　九月五日下午三時二十分發現自焚死亡，有上開相驗屍體證明書之記載可稽。除
　　觀所載同日時分發現自焚死亡外，現尚不能證明彼二人死亡之先後，自應推定其
　　為同時死亡。關此事故甫傳，媒體競相報導頗多，聞者為之驚愕，街談巷議累月
　　不絕，為眾所周知之事實。抗告人復於所具抗告狀，自承伊等由媒體報導得知姚
　　寶月死亡之情，而姚寶月死亡時，其配偶洪若潭既同時死亡，姚寶月又未生育子
　　女而無直系血親卑親屬，其父姚杉及母姚柯秀汝已分於六十五年三月二十一日、
　　九十年八月十九日死亡，有卷附戶籍謄本可參，則被繼承人姚寶月顯無第一、二
　　順序法定繼承人，抗告人係其第三順序法定繼承人甚明，亦為抗告人所不否認。
    乃抗告人遲至九十一年五月十六日始向原法院聲明拋棄繼承，此有該院收文戳章
    足稽。受理之原法院因此作形式上之審查，以繼承人之抗告人非在知悉得為繼承
    之時起二個月內為表示拋棄繼承，而對逾期所為之拋棄，裁定予以駁回，揆上說
    明，委無不合。抗告論旨，指摘原裁定不當，聲明廢棄，非有理由。至抗告人另
    謂伊「雖已知悉被繼承人死亡其事，但由於對法律之不知或事實之誤認，尚未覺
    知其依法應為繼承人時，則該二個月之期間，仍未開始起算，而應自其覺知應為
    繼承人時始行起算該二個月期間。」云云，如就所謂「知悉」時點涉及是否合法
    拋棄繼承，兼及繼承權存在與否之實體上事項有爭執者，核非本非訟事件得予審
    認，要係得否另循民事訴訟程序解決之問題，併此敘明。
三、據上論結，本件抗告為無理由。依非訟事件法第二十八條、第八條第一項前段，
    民事訴訟法第四百九十二條第一項，裁定如主文。
中　　　華　　　民　　　國　　九十一　　年　　　六　　　月　　二十四　　日
~B1民事第五庭審判長法　官　陳滿賢
~B2　　　　　　　　法　官　古金男
~B3　　　　　　　　法　官　簡清忠
右為正本係照原本作成。
不得再抗告。
~B　　　　　　　　書記官　瑞芳
中　　　華　　　民　　　國　　九十一　　年　　　六　　　月　　二十五　　日
　　　　　　　　　　　　　　　　　　　　　　　　　　　　　　　　　　　　Ｂ
